臺灣高等法院民事判決　　　　　　　　　　　　　　　九十三年度重訴字第三七號
　　原　　　告　戊○○
　　　　　　　　丁○○
　　兼右 二 人
　　法定代理人　賴顯光
　　原　　　告　丙○○○
　　　　　　　　乙○○
　　右五人共同
　　訴訟代理人　毛仁全律師
　　被　　　告　中國勵合股份有限公司
　　法定代理人　楊清輝
　　訴訟代理人　陳建勳律師
　　複 代理 人　周建才律師
　　被　　　告　甲○○
右當事人間因原告提起刑事附帶民事訴訟，請求侵權行為損害賠償事件，經本院刑事
庭裁定移送，本院於民國九十三年十二月七日言詞辯論終結，判決如左︰
    主      文
被告應連帶給付原告賴顯光新台幣玖拾萬貳仟壹佰捌拾貳元；原告戊○○新台幣
拾陸萬伍仟肆佰柒拾肆元；原告丁○○新台幣陸拾肆萬仟零柒拾元；原告丙○○○
新台幣玖拾伍萬伍仟陸佰肆拾陸元；原告乙○○新台幣貳拾玖萬肆仟零拾柒元，及均
自民國九十三年五月十三日起至清償日止，按年息百分之五計算之利息。
原告其餘之訴駁回。
訴訟費用由被告連帶負擔十分之四；餘由原告負擔。
本判決第一項於原告賴顯光、戊○○、丁○○、丙○○○、乙○○分別以新臺幣拾
壹萬元、壹拾貳萬元、貳拾壹萬元、拾貳萬元、壹拾萬元為被告供擔保後，得假執
行。但被告中國勵合股份有限公司如依序以新台幣玖拾萬貳仟壹佰捌拾貳元、拾
陸萬伍仟肆佰柒拾肆元、陸拾肆萬仟零柒拾元、玖拾伍萬伍仟陸佰肆拾陸元、貳拾
玖萬肆仟零拾柒元，為原告賴顯光、戊○○、丁○○、丙○○○、乙○○預供擔保，
得免為假執行。原告其餘假執行之聲請駁回。
    事      實
甲、原告方面：
    一、聲明：(一)被告應連帶給付原告賴顯光新台幣（下同）一百九十萬元；原告戊
        ○○一百七十六萬五千四百元；原告丁○○二百零二萬八千六百元；原告丙
        ○○○一百九十五萬五千六百四十六元；原告乙○○四十四萬八千三百十二
        元，及均自民國（下同）九十三年五月十三日起至清償日止，按年息百分之
        五計算之利息。(二)原告願供擔保，請准宣告假執行。
    二、陳述：
        (一)被告甲○○係被告中國勵合股份有限公司（下稱中國勵合公司）員工，為
          從事業務之人，於九十二年八月二十三日十三時五十分，酒後駕駛六Ｄ─
          四四五七號自用小貨車沿台北市○○路往福和橋方向行駛，甫行經台北市
          ○○路口不久，竟過失自後追撞同向前方由原告乙○○騎乘、附載原告賴
          顯光之配偶劉莉莉之ＱＴＯ─四三九號機車，致原告乙○○及劉莉莉人車
          倒地，原告乙○○因而受有左側肋骨骨折併血胸之傷害，劉莉莉則因頭部
          挫傷、顱內出血、多處肋骨骨折並血胸，經送醫急救，仍於九十二年八月
          二十六日不治死亡。
        (二)原告乙○○為本件侵權行為之直接被害人；原告賴顯光、戊○○、丁○○
          、丙○○○分別係被害人劉莉莉之配偶、長女、次女及母親，因被告邱進
          吉之前開侵權行為，受有左列損害，爰依民法第一百八十四條、第一百九
          十二條第一項、第二項、第一百九十四條、第一百九十三條第一項、第一
          百九十五條第一項、第一百八十八條規定，請求被告就左列損害連帶負賠
          償責任：
          1.關於原告賴顯光請求一百九十萬元部分：
            (1)殯葬費三十八萬元：此為原告賴顯光為被害人劉莉莉所支出。
            (2)醫療費二萬元：此為被害人劉莉莉之醫療費用，亦係由原告賴顯光支
              付。
            (3)慰撫金一百五十萬元：原告賴顯光與被害人劉莉莉相戀多年後結婚，
              因負擔家計，兩人均屬晚婚，對此婚姻更加珍惜，夫妻鶼鰈情深，如
              今遽然頓失愛妻，導致原告賴顯光體重驟減，且經常出現發呆、神志
              萎靡之現象，爰請求賠償慰撫金一百五十萬元。
          2.關於原告戊○○請求一百七十六萬五千四百元部分：
            (1)扶養費七十八萬零五百五十一元：原告戊○○係七十四年七月二十二
              日出生，於被害人劉莉莉死亡之時，年為十八歲，距大學畢業尚有五
              年得受扶養，又依台北市家庭收支概況調查報告，九十一年度之平均
              每人經常性支出為三十五萬七千六百九十元，依此計算扶養費，並依
              霍夫曼計算法扣除中間利息，再與原告賴顯光各負擔一半，所得請求
              扶養費用為七十八萬零五百五十一元（其計算式為：357,690元×
              4.364 4×1/2=780,551元）。
            (2)慰撫金一百萬元：自從被害人劉莉莉過世後，原告戊○○經常偷偷哭
              泣，在校成績一落千丈，爰請求賠償慰撫金一百萬元。
            (3)上開兩項金額合計後，僅於一百七十六萬五千四百元範圍內請求。
          3.關於原告丁○○請求二百零二萬八千六百元部分：
            (1)扶養費一百零五萬零五百八十九元：原告丁○○係七十六年四月十三
              日出生，於被害人劉莉莉死亡之時，年為十六歲，距大學畢業尚有七
              年得受扶養，依前述標準計算得請求扶養費之金額為一百零五萬零五
              百八十九元（其計算式為：357,690元×5.8743×1/2=1,050,589元）
              。
            (2)慰撫金一百萬元：原告丁○○與母親劉莉莉感情至深，無話不談，經
              此事件後，夜裡常被惡夢困擾、驚醒，爰請求賠償慰撫金一百萬元。
            (3)上開兩項金額合計後，僅於二百零二萬八千六百元範圍內請求。
          4.關於原告丙○○○請求一百九十五萬五千六百四十六元部分：
            (1)扶養費四十五萬五千六百四十六元：原告丙○○○係被害人劉莉莉之
              母，名下無財產，亦無自行謀生之能力，於被害人劉莉莉死亡時，年
              為七十九歲，依台灣省女性平均餘命表所示，尚有八年之壽命，茲按
              前述九十一年之平均每人民間消費支出二十七萬六千六百二十七元計
              算，依霍夫曼計算法扣除中間利息後，並扣除原告丙○○○其他三名
              子女應負擔扶養之部分，所得請求被告賠償之扶養費為四十五萬五千
              六百四十六元（其計算式為：276,627元×6.5886×1/4=455,646元）
              。
            (2)慰撫金一百五十萬元：被害人劉莉莉為原告丙○○○所生之長女，自
              高中時起即半工半讀，除自身開銷外尚需寄錢回家貼補家用，此次意
              外天人永隔，白髮人送黑髮人，使原告丙○○○悲痛逾恆，爰請求賠
              償慰撫金一百五十萬元。
          5.關於原告乙○○請求四十四萬八千三百十二元部分：
            (1)醫療費用二萬零三百四十二元：包括三軍總醫院醫療費用一萬八千一
              百八十二元、及慎德堂中醫診所掛號及自負額計二千一百六十元。
            (2)看護費二萬元：原告乙○○因本件車禍事故於三軍總醫院住院及洗腎
              治療，自九十二年八月二十三日起至同年九月一日止共計住院十天，
              期間生活不能自理，均由配偶王美玲全程照顧，按每日看護費用二千
              元計算，受有看護費損害二萬元。
            (3)交通費七千九百七十元：原告乙○○自九十二年九月一日出院至九十
              三年七月七日間，前往三軍總醫院內湖院區看診十一次，按單趟計程
              車資一百九十元計算，計支出車資四千三百七十元。另原告乙○○前
              往慎德堂中醫診所看診十八次，單趟計程車資為一百元，共計支出計
              程車資三千六百元。
            (4)非財產上損害賠償即慰撫金四十萬元：原告乙○○因本件車禍成為極
              重度殘障，須定期洗腎，不僅使其身心健康遭受嚴重損害，嗣後之定
              期洗腎，更衍生生活上之極度不便，甚至造成生命之不定時威脅，造
              成精神上痛苦難以言喻，爰請求賠償慰撫金四十萬元。
        (三)被害人劉莉莉因本件車禍事故死亡後，原告戊○○、丁○○及賴顯光依規
          定領得強制責任險保險金一百四十萬元，並由三人平均分配之。
    三、對於被告抗辯之陳述：
        (一)原告請求之扶養費計算標準，被告中國勵合公司原已表示不爭執，嗣卻又
          以書狀撤銷自認，並無理由。
        (二)原告乙○○雖有慢性腎衰竭、尿毒合併腎性病變，但於本件車禍發生之前
          ，均無須進行洗腎治療，迨本件車禍發生之後，原告乙○○病情嚴重加劇
          ，因而必須定期洗腎，其間自有因果關係。
    四、證據：提出醫療費收據、殯葬費收據及估價單、診斷證明書、戶口名簿、畢
        業證書、學生證、各類所得扣繳暨免扣繳憑單、
        車收據、房屋稅繳款書、土地所有權狀、門診及住院費用明細表、台閩地區
        查報告為證。
乙、被告方面：
    一、被告甲○○方面：
        未於言詞辯論期日到場，惟據其於準備程序到場所為聲明及陳述如左：
        (一)聲明：原告之訴駁回。
        (二)陳述：目前薪資所得約二萬六千元，扣除保險、扶養父母及賠償一百五十
          萬元保險金後，已無多餘能力賠償原告。
    二、被告中國勵和公司方面：
        (一)聲明：1.原告之訴及假執行之聲請均駁回。2.如受不利之判決，願預供擔
          保請准宣告免為假執行。
        (二)陳述：
          1.被告甲○○所涉刑事過失致死案件，目前上訴最高法院審理中，被告邱
            進吉於上訴理由中主張，事發當時並未碰撞原告乙○○所駕駛之機車，
            亦未造成原告乙○○受傷及被害人劉莉莉死亡。
          2.縱認本件車禍事故確係因被告甲○○過失所致，除對於被害人劉莉莉之
            醫療費、喪葬費及已領保險金一百四十萬元等事實不予爭執外，原告左
            列請求亦非合理：
            (1)原告戊○○、丁○○被扶養期間，應僅至二十歲成年為止，其請求扶
              養費計至大學畢業為止，並非有據。
            (2)依據內政部新聞稿及台閩地區歷年兩性年歲平均餘命表所示，臺北市
              九十一年度女性平均餘命為八一‧九五歲，依此計算原告丙○○○餘
              命僅約二年，並非八年。
            (3)原告乙○○於車禍發生時即有慢性腎衰竭、尿毒等既往病史，且亦無
              法研判尿毒症與此次車禍有絕對關係，故其因尿毒症必須洗腎之結果
              ，非本次車禍所肇致，被告就此無需負賠償責任。
            (4)原告乙○○自承入院治療亦有「洗腎治療」項目，其與本件車禍共住
              院十天，然洗腎治療非因本件事故所肇致，原告乙○○請求被告賠償
              全部住院天數（十日）之看護費用，自屬無據。又依強制汽車責任保
              險給付標準第二條第二項第四款、第三項規定，看護費用每日以一千
              元為限，原告乙○○請求看護費用超出上開金額部分，亦非有據。
            (5)原告乙○○前往三軍總醫院與中醫醫院看診之車資，除於九十二年九
              月一日診斷證明書載有「左側肋骨骨折併血胸」外，其餘診斷內容均
              與本件車禍無關，故其交通費之支出應與本件車禍無關。
        (三)證據：提出被告中國勵合公司基本資料查詢、財產目錄、內政部新聞稿及
          平均餘命表為證。
丙、本院依職權調閱本院九十三年度交上訴字第四四號過失致死等案件偵審全卷，及
    調取兩造九十二年度之財產及所得明細，並函請台北市立忠孝醫院檢送原告乙○
    ○自八十九年八月起至九十二年八月止之就診或住院病歷，及函請三軍總醫院查
    復原告乙○○所患尿毒症與必須洗腎之結果與本件車禍事故間有無因果關係？其
    於車禍住院期間有無僱請看護之必要？合理之看護費用金額為若干？
    理      由
一、本件被告甲○○未於言詞辯論期日到場，核無民事訴訟法第三百八十六條所列各
    款情形，爰依原告之聲請，由其一造辯論而為判決，合先敘明。
二、本件原告起訴主張：被告甲○○受僱於被告中國勵合公司，於九十二年八月二十
    三日十三時五十分許，為執行被告中國勵合公司送貨業務，酒後駕駛六Ｄ─四四
    五七號自用小貨車沿台北市○○路往福和橋方向行駛，甫行經台北市○○路口不
    久，竟過失自後追撞同向前方由原告乙○○騎乘、附載劉莉莉之ＱＴＯ─四三九
    號機車，致原告乙○○及劉莉莉人車倒地，原告乙○○因而受有左側肋骨骨折併
    血胸之傷害，劉莉莉則因頭部挫傷、顱內出血、多處肋骨骨折並血胸，經送醫急
    救，仍於九十二年八月二十六日不治死亡。原告乙○○為直接被害人；原告賴顯
    光、戊○○、丁○○、丙○○○則分別係被害人劉莉莉之配偶、長女、次女及母
    親等情，爰依侵權行為之法則，求為命被告連帶給付原告賴顯光一百九十萬元（
    含殯葬費三十八萬元、醫療費二萬元及慰撫金一百五十萬元）；原告戊○○一百
    七十六萬五千四百元（含扶養費七十八萬零五百五十一元及慰撫金一百萬元）；
    原告丁○○二百零二萬八千六百元（含扶養費一百零五萬零五百八十九元及慰撫
    金一百萬元）；原告丙○○○一百九十五萬五千六百四十六元（含扶養費四十五
    萬五千六百四十六元及慰撫金一百五十萬元）；原告乙○○四十四萬八千三百十
    二元（含醫療費二萬零三百四十二元、看護費二萬元、交通費七千九百七十元及
    慰撫金四十萬元），及法定遲延利息之判決。
    被告中國勵合公司則以：被告甲○○於案發當時並未撞及原告乙○○所駕駛之機
    車；原告戊○○、丁○○被扶養期間應僅至成年為止；原告丙○○○平均餘命未
    及八年；原告乙○○原有慢性腎衰竭、尿毒等既往病史，其洗腎治療之醫療及看
    護費用，非因本件事故所肇致，所請求之交通費用亦大多與本件車禍事故無關等
    語。被告甲○○則以無能力賠償等語，資為抗辯。
三、經查原告主張被告甲○○受僱於被告中國勵合公司，於前開時地，酒後駕駛六Ｄ
    ─四四五七號自用小貨車為被告中國勵合公司執行送貨業務，過失撞及由原告乙
    ○○駕駛並附載原告賴顯光之妻、原告戊○○、丁○○之母及原告丙○○○之長
    熙因而受有左側肋骨骨折併血胸之傷害，劉莉莉則因頭部外傷合併腦挫傷、急性
    硬膜下出血及腦出血、顱底骨骨折、胸部挫傷、左胸多處肋骨骨折並氣血胸，經
    書為證（見本院卷三一頁），並經本院調取本院九十三年度交上訴字第四四號過
    失致死等刑案卷內勘驗筆錄、相驗屍體證明書、檢測呼氣酒精濃度測試值表、診
    斷證明書、道路交通事故調查報告表及談話紀錄表核閱屬實（見台灣台北地方法
    院檢察署九十二年度相字第五七七號廿七至三三頁、九十二年度偵字第一八三九
    四號卷十頁、九十二年度偵字第二０四六六號卷十六至廿二頁）。雖被告否認上
    開過失致死及致傷之事實，抗辯被告甲○○並未撞及原告乙○○所駕之機車云云
    。惟查，被告甲○○於前揭時地駕駛自用小貨車，如何因閃避左方來車向右偏駛
    ，致於超越右側由原告乙○○駕駛之機車時，不慎擦撞該機車，致原告乙○○及
    其附載之劉莉莉倒地等情，業據證人盧玉珍於台灣台北地方法院九十二年度交訴
    字第一二一號刑事案件審理中到庭結證明確（見該案卷九三、九六、九八頁）；
    又本件車禍事故發生後，被告甲○○所駕六Ｄ─四四五七號自用小貨車之右側油
    箱及右後輪有新擦痕，油箱擦痕是由前向後，機車則於左側車身、左後視鏡、左
    踏板及左引擎處有擦刮痕，其中引擎處之痕跡係撞擊而非摩擦痕跡等情，亦經證
    人即現場處理警員楊福財於上開刑案到庭結證屬實（見該案卷七八、七九、八０
    、八一頁），並有照片可稽（見台灣台北地方法院檢察署九十二年度偵字第一八
    三九四號卷十七至廿九頁），顯見本件車禍事故確係因被告甲○○駕車向右偏駛
    時，因未注意同車道右側由原告乙○○所駕駛機車之動態，未保持安全間距而過
    失擦撞該機車所致，本院九十三年度交上訴字第四四號刑事判決亦同此認定（見
    本院卷三至九頁）。被告所辯伊未撞及原告乙○○駕駛、附載劉莉莉之機車云云
    ，自非可取。
四、按因故意或過失，不法侵害他人之權利者，負損害賠償責任；又受僱人因執行職
    務，不法侵害他人之權利者，由僱用人與行為人連帶負損害賠償責任，民法第一
    百八十四條第一項前段、第一百八十八條第一項前段定有明文。又保險人依本法
    規定給付之保險金，視為加害人或被保險人損害賠償金額之一部分；加害人或被
    保險人受賠償請求時，得扣除之，為強制汽車責任保險法第三十條所明定。本件
    被告甲○○為被告中國勵合公司之受僱人，其於駕車執行被告中國勵合公司送貨
    業務之途中，過失侵害原告乙○○致傷，並致原告賴顯光之妻、原告戊○○、丁
    ○○之母及原告丙○○○之長女劉莉莉死亡，已如前述，被告中國勵合公司自應
    與被告甲○○連帶負侵權行為損害賠償責任。茲就原告各項損害賠償請求，是否
    有據？分項審究如左：
    (一)原告賴顯光部分：
      1.殯葬費：按不法侵害他人致死者，對於支出殯葬費之人，亦應負損害賠償責
        任，民法第一百九十二條第一項定有明文。經查原告賴顯光主張其為被害人
        劉莉莉支出殯葬費三十八萬元乙節，業據提出估價單及台北市殯葬管理處收
        入憑單為證（見本院卷廿七、廿八頁），且為被告所不爭執（見本院卷四九
        、一０一頁），堪信為真實。是原告賴顯光請求被告連帶賠償殯葬費三十八
        萬元，自屬有據。
      2.醫療費：按不法侵害他人致死者，對於支出醫療費用之人，亦應負損害賠償
        責任，為民法第一百九十二條第一項所明定。本件原告賴顯光主張其為被害
        人劉莉莉支出醫療費用二萬元，固據提出收據為證（見本院卷廿六頁），惟
        經核原告賴顯光所提出醫療費收據之金額僅為一萬八千八百四十七元，是認
        原告賴顯光此部分請求，僅於一萬八千八百四十七元之範圍內為有理由，超
        過上開金額之請求，尚難認為有據。
      3.慰撫金：按不法侵害他人致死者，被害人之配偶，雖非財產上之損害，亦得
        請求賠償相當之金額，民法第一百九十四條定有明文。原告賴顯光為被害人
        劉莉莉之配偶，因此車禍事故驟然失去愛妻，精神上自必感受莫大痛苦。爰
        斟酌原告賴顯光係台北工專畢業，九十二年度所得總額為二千餘元，財產總
        額六百五十四萬餘元（見本院卷三九、一五二、一五三頁）；及被告甲○○
        九十二年度所得總額為二十四萬餘元（見本院卷一五九頁）；被告中國勵合
        公司資本總額二千萬元，所有設備價值八百餘萬元（見本院卷一三七、一三
        八頁）等一切情狀後，認原告賴顯光請求賠償之慰撫金以一百萬元為適當。
        逾此金額之慰撫金請求，尚非有據。
      以上合計原告賴顯光得請求賠償之金額為一百三十九萬八千八百四十七元（其
      計算式為：380,000元+18,847元+1,000,000元=1,398,847元），扣除原告賴顯
      光自認已領之汽車強制責任險保險金四十六萬六千六百六十七元（見本院卷一
      一一頁），則其得請求被告連帶賠償之金額為九十三萬二千一百八十元（其計
      算式為：1,398,847元-466,667元=932,180元）。
    (二)原告戊○○部分：
      1.扶養費：按被害人對於第三人負有法定扶養義務者，加害人對於該第三人亦
        應負損害賠償責任，民法第一百九十二條第二項定有明文。原告戊○○為被
        害人劉莉莉之長女，係七十四年七月二十二日出生（見本院卷三八頁），在
        其成年之前，並無謀生能力，應由其父即原告賴顯光與其母即被害人劉莉莉
        按各二分之一比例共負扶養義務。又依台北市家庭收支概況調查報告，九十
        一年度之平均每人經常性支出為三十五萬七千六百九十元（見本院卷一一八
        、一一九頁），自得作為計算扶養費之依據。準此，自被害人劉莉莉死亡之
        日即九十二年八月二十六日起至原告戊○○年滿二十歲時止，有一點九年，
        依霍夫曼法扣除中間利息後，原告戊○○得請求之扶養費為三十三萬二千一
        百四十一元〔其計算式為：357,690元×1×1/2+357,690元×0.9× (1.0000
        000-0)×1/2= 332,141元〕；逾此金額之扶養費請求，則屬無據。
      2.慰撫金：按不法侵害他人致死者，被害人之子女，雖非財產上之損害，亦得
        請求賠償相當之金額，為民法第一百九十四條所明定。原告戊○○為被害人
        劉莉莉之長女，因此車禍事故驟然失去慈母，精神上自必感受莫大痛苦。爰
        斟酌原告戊○○現仍就學中，名下財產總額三萬餘元（見本院卷一六一頁）
        ；及被告甲○○九十二年度所得總額為二十四萬餘元（見本院卷一五九頁）
        ；被告中國勵合公司資本總額二千萬元，所有設備價值八百餘萬元（見本院
        卷一三七、一三八頁）等一切情狀後，認原告戊○○請求賠償之慰撫金以五
        十萬元為適當。逾此金額之慰撫金請求，尚非有據。
      以上合計原告賴廷緯得請求賠償之金額為八十三萬二千一百四十一元（其計算
      式為：332,141元+500,000元 =832,141元），扣除原告戊○○自認已領之汽車
      強制責任險保險金四十六萬六千六百六十七元（見本院卷一一一頁），則其得
      請求被告連帶賠償之金額為三十六萬五千四百七十四元（其計算式為：832,14
      1元-466,667元=365,474元）。
    (三)原告丁○○部分：
      1.扶養費：原告丁○○為被害人劉莉莉之次女，係七十六年四月十三日出生（
        見本院卷三八頁），在其成年之前，並無謀生能力，應由其父即原告賴顯光
        與其母即被害人劉莉莉按各二分之一比例共負扶養義務。又依台北市家庭收
        支概況調查報告，九十一年度之平均每人經常性支出為三十五萬七千六百九
        十元（見本院卷一一八、一一九頁），自得作為計算扶養費之依據。準此，
        自被害人劉莉莉死亡之日即九十二年八月二十六日起至原告戊○○年滿二十
        歲時止，有三點六三年，依霍夫曼法扣除中間利息後，原告丁○○得請求之
        扶養費為六十萬九千七百三十六元〔其計算式為：357,690元×2.0000000×
        1/2+357,690元×0.63× (3.0000000-0.0000000)×1/2=609,736元〕；逾此
        金額之扶養費請求，則屬無據。
      2.慰撫金：原告戊○○為被害人劉莉莉之次女，因此車禍事故驟然失去慈母，
        精神上自必感受莫大痛苦。爰斟酌原告戊○○現仍就學中（見本院卷四０頁
        ）；及被告甲○○九十二年度所得總額為二十四萬餘元（見本院卷一五九頁
        ）；被告中國勵合公司資本總額二千萬元，所有設備價值八百餘萬元（見本
        院卷一三七、一三八頁）等一切情狀後，認原告戊○○請求賠償之慰撫金以
        五十萬元為適當。逾此金額之慰撫金請求，尚非有據。
      以上合計原告丁○○請求賠償之金額為一百一十萬九千七百三十六元（其計算
      式為：609,736元+500,000元 =1,109,736元），扣除原告丁○○自認已領之汽
      車強制責任險保險金四十六萬六千六百六十六元（見本院卷一一一頁），則其
      得請求被告連帶賠償之金額為六十四萬三千零七十元（其計算式為：1,109,73
      6元-466,666元=643,070元）。
    (四)原告丙○○○部分：
      1.扶養費：原告丙○○○（十三年四月二十九日出生，見本院卷四四頁）為被
        害人劉莉莉之母，名下並無任何財產（見本院卷一五一頁），依台灣省九十
        年度女性平均餘命表所示，尚有餘命七點九三年（見本院卷一一七頁），依
        民法第一千一百十四條、第一百一百十七條之規定，被害人劉莉莉應與其胞
        弟劉建國、劉建邦及胞妹劉炎炎按各四分之一之比例，對原告丙○○○共負
        扶養義務（見本院卷四四、四五頁）。又我國九十一年度平均消費支出為每
        人每年二十七萬六千六百二十七元（見本院卷一二０頁），自得作為計算扶
        養費之依據。是依霍夫曼法扣除中間利息後，原告丙○○○得請求之扶養費
        為四十七萬一千八百二十一元〔其計算式為：276,627元×6.0000000×
        1/4+27 6,627元×0.93年× (6.0000000-0.0000000)×1/4=471,821元〕。
        原告丙○○○請求賠償扶養費四十五萬五千六百四十六元，未逾上開金額，
        即屬有據。
      2.慰撫金：原告丙○○○為被害人劉莉莉之母，因此車禍事故，竟需以白髮人
        並無財產（見本院卷一五一頁）；及被告甲○○九十二年度所得總額為二十
        四萬餘元（見本院卷一五九頁）；被告中國勵合公司資本總額二千萬元，所
        有設備價值八百餘萬元（見本院卷一三七、一三八頁）等一切情狀後，認原
        告丙○○○請求賠償之慰撫金以五十萬元為適當。逾此金額之慰撫金請求，
        尚非有據。
      以上合計原告丙○○○得請求被告連帶賠償之金額為九十五萬五千六百四十六
      元（其計算式為：455,646元+500,000元=955,646元）。
    (五)原告乙○○部分：
      1.醫療費：按不法侵害他人之身體或健康者，對於被害人因此喪失或減少勞動
        能力或增加生活上之需要時，應負損害賠償責任，民法第一百九十三條第一
        項定有明文。經查，原告乙○○主張其因本件車禍事故受傷，因而支出醫療
        費用二萬零三百四十二元乙節，業據其提出門診及住院費用明細為證（見外
        放證物），堪信為真實。雖被告抗辯原告乙○○所患尿毒症及洗腎部分，與
        本件車禍事故間無因果關係云云。惟經本院調取原告乙○○前於台北市立忠
        孝醫院就醫病歷，函請三軍總醫院查復結果，據復稱：「……二查楊員（指
        原告乙○○）有慢性腎衰竭至尿毒症地步，合併腎性骨病變，故在車禍發生
        時更易發生骨折，傷口癒合較差，出血不易止及免疫不良等。三在車禍後發
        生肋骨骨折，需經緊急洗腎以增加骨折癒合、避免出血等等併發症發生。…
        …可認定若有尿毒症，不幸發生車禍，其嚴重度定是較高的」（見本院卷九
        ０、九一頁）。是原告乙○○所患尿毒、洗腎部分，難認非因本件車禍事故
        所致，被告辯稱上開醫療費用有關洗腎部分，非伊所應賠償云云，自非可取
        。
      2.看護費：按親屬間之看護，縱因出於親情而未支付該費用，然其所付出之勞
        力，顯非不能以金錢為評價，此種基於身分關係之恩惠，自不能加惠於加害
        人，而應比照一般看護情形，認被害人受有相當看護費之損害，命加害人賠
        償，始符民法第一百九十三條第一項所定「增加生活上需要」之意旨（最高
        法院八十九年度台上字第一七四九號判決參照）。原告乙○○主張其因本件
        車禍事故於三軍總醫院住院及洗腎治療，自九十二年八月二十三日起至同年
        九月一日止共計住院十天，期間生活不能自理，需由其配偶王美玲全程照顧
        ，依合理看護費用每日二千元計算，受有相當於看護費之損害計二萬元之事
        實，業據其提出診斷證明書為證（見本院卷三一頁），並經本院向三軍總醫
        院函查屬實，有該院九十三年十一月二十九日集逵字第０九三００二三四八
        九號函足稽（見本院卷一六七頁），則原告乙○○就上開看護費用，自得請
        求被告連帶賠償。又原告乙○○洗腎之結果，係因本件車禍事故所肇致，已
        如前述，是被告抗辯原告乙○○因洗腎治療所生之看護費用，非伊所應賠償
        云云，亦非有據。
      3.交通費：原告乙○○固主張其自九十二年九月一日出院至九十三年七月七日
        間，前往三軍總醫院內湖院區看診十一次，另前往慎德堂中醫診所看診十八
        次，共計支出計程車資七千九百七十元。惟經核原告乙○○提出之計程車資
        收據，其金額合計僅三千六百七十五元（見外放證物），則原告乙○○請求
        交通費超過上開金額部分，即難認為有據。
      4.慰撫金：按不法侵害他人之身體、健康者，被害人雖非財產上之損害，亦得
        請求賠償相當之金額，民法第一百九十五條第一項前段定有明文。原告乙○
        ○因本件車禍須定期洗腎，因而成為極重度殘障，業據其提出殘障手冊為證
        （見外放證物），精神上自受有莫大痛苦。爰斟酌原告乙○○係高中畢業，
        目前於國道高速公路警察局擔任司機，九十二年度所得總額為五十一萬餘元
        ，財產總額為三百二十七萬餘元（見本院卷四九、一五六、一五七頁）；及
        被告甲○○九十二年度所得總額為二十四萬餘元（見本院卷一五九頁）；被
        告中國勵合公司資本總額二千萬元，所有設備價值八百餘萬元（見本院卷一
        三七、一三八頁）等一切情狀後，認原告乙○○請求賠償之慰撫金以二十五
        萬元為適當。逾此金額之慰撫金請求，尚非有據。
      以上合計原告乙○○得請求被告連帶賠償之金額為二十九萬四千零十七元（其
      計算式為：20,342元+20,000元+3,675元+250,000元=294,017元）。
五、綜上所述，原告本於侵權行為之法則，請求被告連帶賠償原告賴顯光一百九十萬
    元；原告戊○○一百七十六萬五千四百元；原告丁○○二百零二萬八千六百元；
    原告丙○○○一百九十五萬五千六百四十六元；原告乙○○四十四萬八千三百十
    二元，及其法定遲延利息，各於被告連帶賠償原告賴顯光九十三萬二千一百八十
    元；原告戊○○三十六萬五千四百七十四元；原告丁○○六十四萬三千零七十元
    ；原告丙○○○九十五萬五千六百四十六元；原告乙○○二十九萬四千零十七元
    ，及均自九十三年五月十三日起至清償日止按年息百分之五計算利息之範圍內，
    為有理由，應予准許。逾此所為請求，為無理由，應予駁回。
五、假執行之宣告：
    原告及被告中國勵合公司陳明願供擔保，分別聲請宣告假執行及免為假執行，於
    原告勝訴部分，經核尚無不合，爰分別酌定相當擔保金額准許之。至原告其餘假
    執行之聲請，因訴之駁回而失所附麗，併予駁回。
六、至兩造其餘之攻擊或防禦方法及未經援用之證據，經本院斟酌後，認為均不足以
    影響本判決之結果，自無逐一詳予論駁之必要，併此敘明。
七、結論：本件原告之訴為一部有理由，一部無理由，依民事訴訟法第七十九條、第
    八十五條第一項前段、第二項、第四百六十三條、第三百八十五條第一項前段、
    第三百九十條第二項、第三百九十二條第二項，判決如主文。
中　　　華　　　民　　　國　　九十三　　年　　 十二 　　月　　二十一　　日
                              民事第七庭
                                  審判長法　官　王　聖　惠
                                        法　官  鄭　威　莉
                                        法　官  梁　玉　芬
正本係照原本作成。
兩造如不服本判決，應於收受送達後二十日內向本院提出上訴書狀，其未表明上訴理
由者，應於提出上訴後二十日內向本院補提理由書狀（均須按他造當事人之人數附繕
本）上訴時應提出委任律師或具有律師資格之人之委任狀；委任有律師資格者，另應
附具律師資格證書及釋明委任人與受任人有民事訴訟法第四百六十六條之一第一項但
書或第二項（詳附註）所定關係之釋明文書影本。
中　　　華　　　民　　　國　　九十三　　年　　 十二 　　月　　二十二　　日
　　　　　　　　　　　　　　　　　　　　書記官　常　淑　慧
附註：
民事訴訟法第四百六十六條之一（第一項、第二項）：
對於第二審判決上訴，上訴人應委任律師為訴訟代理人。但上訴人或其他法定代理人
具有律師資格者，不在此限。
上訴人之配偶、三親等內之血親、二親等內之姻親，或上訴人為法人、中央或地方機
關時，其所屬專任人員具有律師資格並經法院認為適當者，亦得為第三審訴訟代理人
。
